臺灣高等法院刑事判決　　　　　　　　　　　　九十一年度上更(一)字第二七四號
　　上　訴　人　臺灣桃園地方法院檢察署檢察官
　　被　　　告　甲○○
　　選任辯護人　陳河泉
右上訴人，因被告遺棄案件，不服臺灣桃園地方法院，八十八年度訴字第一五九號，
中華民國八十八年六月十八日第一審判決（起訴案號：臺灣桃園地方法院檢察署八十
八年度偵字第五一八、四四○四號），提起上訴，經最高法院發回更審，本院判決如
左：
    主  文
上訴駁回。
    理  由
一、公訴意旨略以：被告甲○○於民國八十七年十二月十一日上午八時五十分許，駕
    駛ＧＭ九八五六號自小客車，自桃園縣蘆竹鄉宏竹村十四鄰大竹圍五五四號住處
    產業道路欲左轉大竹路往大竹方向行駛時，應注意往來車輛，禮讓直行車先行，
    而依當時情形，又無不能注意之情形，竟疏於注意，貿然自巷道駛出轉彎之際，
    致騎乘ＧＹＫ九一二號機車之乙○○於反方向往光華門行駛至前揭路段時，煞車
    未及，而與被告甲○○所駕駛之自小客車發生擦撞，致乙○○人車倒地，向前滑
    行，身體嚴重受創（過失傷害已判決確定），事發後被告未將傷患送醫，遺棄傷
    者在車禍現場，逕自離去之情，因認被告涉犯刑法第二百九十四條第一項罪嫌等
    語。
二、按犯罪事實應依證據認定之，無證據不得推定其犯罪事實。又不能證明被告犯罪
    者，應諭知無罪之判決，刑事訴訟法第一百五十四條、第三百零一條第一項分別
    定有明文。又事實之認定，應憑證據，如未能發現相當證據，或證據不足以證明
    ，自不能以推測或擬制之方法，以為裁判基礎（最高法院四十年台上字第八六號
    判例參照）。另按刑法第二百九十四條第一項遺棄罪之成立，以行為人對於無自
    救力之人，依法令或契約，應扶助、養育或保護而遺棄之，或不為其生存所必要
    之扶助、養育或保護為要件。該罪屬危險犯，不處罰過失行為，必行為人主觀上
    具有遺棄之危險故意，且其積極遺棄行為或消極遺棄行為，客觀上已致被遺棄者
    之生命發生危險，始足當之（參照最高法院八十七年台上字第三八一五號判決）
    。
三、本件公訴人認被告甲○○有遺棄之犯行，無非係以被告所駕駛之自小客車與被害
    人機車發生擦撞，致被害人乙○○人車倒地，向前滑行，身體嚴重受創，事發後
    被告未將傷患送醫，遺棄傷者在車禍現場，逕自離去，並以被告所駕車輛保險桿
    有嚴重破損，碎片掉落現場，足見車輛有嚴重擦撞，被告應無不知之理等情為主
    要論據。訊據被告甲○○否認有為前揭遺棄之犯行，辯稱：車禍發生後，伊在現
    場沒有人幫忙，有人告知前方有警察在處理車禍，就開車去找警察叫救護車，警
    察說已經叫救護車了，因其想被害人是自己摔跤的，所以伊就先走了，伊是事後
    方知道被害人有碰到伊的車子，伊並無遺棄之犯意等語。經查：
  (一)據被告甲○○於警訊供陳：當時我受到驚嚇，就聽見碰撞聲，該機車騎士便摔倒
    在地上翻滾倒地受傷，我便將車停放在路旁叫路人幫我報警並叫救護車，並有民
    眾告知前方有警察在處理交通事故，我便開車至前方通知警方前有民眾受傷需要
    救護車，我便至台北上班等語（見偵查卷第三頁反面、第四頁），核與證人即在
    現場處理之警員謝兆宗於原審證稱：現場是民眾打電話報案，我們通知救護車，
    也有民眾來通知我們，有車禍，有人受傷，通知之民眾不是被告，是一男性等語
    （參原審卷第十五頁）；及證人即當天另一在場處理之警員蔡錫勳於本院前審證
    稱：八十七年十二月十一日上午八時五十分許與謝兆宗同去處理桃園蘆竹鄉大竹
    圍二四六號前產業道路本件車禍，當時他們在巡邏，接到無線電通知，去處理另
    外的車禍。有一名男子騎機車來報案，後來被告也有來告知本件車禍，有人受傷
    ，叫他們派救護車，但沒有說明是她造成的，伊答覆她已經派救護車去了，他們
    處理完後再過去處理被告的車禍，他們去的時候，被告已經走了，被害人也被救
    護車載走了（參本院前審卷第三十一頁、第五十八頁至第五十九頁）等語，三人
    供述情節互核無誤。足見被告所辯：伊有報警請求叫救護車處理本件車禍乙節，
    可以採信。
  (二)次按汽車駕駛人，駕駛汽車肇事致人受傷或死亡，應即採取救護或其他必要措施
    ，並向警察機關報告，不得駛離，為道路交通管理處罰條例第六十二條第一項前
    段所明定，本件被告肇事後，先已託路人報警後，又親自向警報告，請求派救護
    車救治傷者，已如前述，顯見被告已依道路交通管理處罰條例第六十二條第一項
    前段規定採取必要措施，雖被告未告知警察，本件車禍肇事為其所為，且未返回
    現場逕行離去，前往上班，其逃避肇事責任之態度雖不足取，惟其肇事後尚能報
    警請求派救護車救治傷者，足見其無遺棄被害人之故意，茍其有遺棄之故意，自
    可逕自離去，無用託路人報警，再親自向警報告，請求派救護車救助傷者，是被
    告所辯無遺棄被害人之犯意，殊為可採。
  (三)至被告所駕車輛肇事後保險桿有嚴重破損，碎片並掉落現場，並經警循線查獲肇
    事車輛，而查出肇事係被告所為，惟此僅能作為被告逃避肇事責任之證據，並不
    能置被告於肇事後向警請求派救護車救治被害人之措施於不顧，而遽認被告有遺
    棄之故意。
  (四)再本件車禍之發生時間為當日上午八時五十分，經被告託人報警及被告親向警請
    請求派救護車後，經救護車前往肇事現場將被害人送至行政院衛生署桃園醫院（
    下稱桃園醫院）急救時，為當日上午九時三十五分，有該醫院九十一年四月十九
    日桃醫醫密字第ｏ２７７８號函在卷可按，又肇事地至桃園醫院車程為約十五至
    二十分，業據被告陳稱在卷，經核算救護車前往肇事地，及自肇事地至桃園醫院
    之在途時間，足認被害人在肇事後受傷停留在現場之時間約十分至十五分鐘，其
    等待救護車時間尚非長久，客觀上尚難認已致被害人之生命發生危險，或與被害
    人經醫治後仍致重傷之結果間有相當之因果關係，揆諸上開最高法院八十七年台
    上字第三八一五號判決意旨，尚難認被告所為已成立刑法第二百九十四條第一項
    遺棄罪。此外，查無其他積極證據足資證明被告有遺棄之犯行，不能證明被告犯
    罪。
四、原審判決以被告所為尚與遺棄罪之要件有間，而對被告被訴遺棄部分為無罪之諭
    知，經核並無不合，檢察官上訴意旨，仍以被告肇事後未留在現場，即認被告有
    遺棄罪之犯行，而置被告於肇事後曾向警請求派救護車救治被害人之措施於不顧
    ，是檢察官之上訴為無理由，本件上訴應予駁回。
據上論斷，應依刑事訴訟法第三百六十八條，判決如主文。
本案經檢察官費玲玲到庭執行職務。
中      華      民      國    九十一    年      五      月     廿八     日
                              臺灣高等法院刑事第十三庭
                                  審判長法  官  蔡    燉
                                        法  官  盧  彥  如
                                        法  官  李  春  地
右正本證明與原本無異。
如不服本判決應於收受送達後十日內向本院提出上訴書狀，其未敘述上訴之理由者並
得於提起上訴後十日內向本院補提理由書（均須按他造當事人之人數附繕本）。
          書記官  柳  秋  月
中      華      民      國    九十一    年      五      月     三十一   日
